臺北高等行政法院判決
　　　　　　　　　　　　　　　　　　 93年度訴字第01554號
　　　　　　　　　　　　　　　.
原　　　告　富康拓國際開發有限公司
代　表　人　甲○○董事）住同.
訴訟代理人　丁○○
被　　　告　臺北市政府
代　表　人　乙○○市長）住同.
訴訟代理人　丙○○
　　　　　　戊○○
上列當事人間因就業服務法事件，原告不服行政院勞工委員會中
華民國93年3月12日（發文日期：93年3月22日）勞訴字第093000
0667號訴願決定，提起行政訴訟。本院判決如下：
　　主  文
原告之訴駁回。
訴訟費用由原告負擔。
　　事  實
一、事實概要：原告係私立就業服務機構，於民國（下同）91年
    7月10日，以偽造之華濟醫院掣給之雇主申請聘僱家庭外籍
    監護工專用診斷證明書（下稱系爭診斷證明書），辦理雇主
    潘逸峰之外籍監護工引進申辦事宜。案經行政院勞工委員會
    （下稱勞委會）於民國（下同）92年8月22日以勞職外字第
    0920207146B號函移由被告查處。嗣經被告審查屬實，乃依
    就業服務法第40條第8款及第65條第1項規定，於92年11月18
    日府勞2字第09225749900號處分書（下同），處原告罰鍰新
    台幣（下同）30萬元。原告不服，提起訴願，嗣經行政院勞
    工委員會訴願決定駁回，遂提起本件行政訴訟。
二、兩造聲明：（原告未於言詞辯論期日到庭，依其起訴狀記載
    聲明及主張）
  (一)原告聲明求為判決：
    1.原處分及訴願決定均撤銷。
    2.訴訟費用由被告負擔。
  (二)被告聲明求為判決：如主文所示。
三、兩造之爭點：
    系爭診斷證明書是否由原告方面所提供？原告有無故意或過
    失？
　(一)原告主張之理由：
    1.本件關係人胡志文係從事介紹雇主申請外勞之人員，故其
      自行與本件雇主潘逸峰接洽後，而介紹予原告代雇主申請
      外籍監護工，申辦時所需之證件及資料，均由胡志文協同
      雇主一同辦理及準備後，才交由原告向勞委會申請外籍監
      護工，原告被胡志文欺騙，目前原告在桃園地方法院檢察
      署胡志文提出刑事告訴在案（案號：93年度偵字第392號
      ）。
    2.按司法院釋字第275號解釋：「人民違反法律上之義務應
      受行政罰之行為，法律無特別規定時，雖不以出於故意為
      必要，仍需以過失為其責任條件。但應受行政罰之行為，
      僅須違反禁止規定或作為義務，而不以發生損害或危險為
      其要件者，推定為有過失，於行為人不能舉證證明自己無
      過失時，即應受處罰。」，故行為人能舉證證明自己無過
      失者，不罰。
    3.又按司法院釋字第488號解釋：「憲法第15條規定，人民
      財產權應予保障。對人民財產權之限制，必須合於憲法第
      23條所定必要程度，並以法律定之，其由立法機關明確授
      權行政機關以命令訂定者，須據以發布之命令符合立法意
      旨且未逾越授權範圍時，始為憲法所許。」訴願決定謂：
      「復次本件訴願人係經本會許可之私立就業服務機構（許
      可證字號：0373），亦屬公司組織之私法人，其從業人員
      因執行職務所為之意思表示及行為，效果應直接歸屬於訴
      願人。故訴願人對其從業人員執行職務行為，應直接負其
      法律責任。」其中均主觀的以認定之胡志文之故意過失，
      來推定原告之過失。按「法律授權行政機關訂定之命令，
      為適當執行法律之規定，尤須對採取影響人民權利之行政
      措施時，其應遵行之程序作必要之規範。」為司法院釋字
      第488號解釋令中所明定，該管行政機關為遂一己行政之
      便利，曲解司法院釋字第275號解釋保障人民權利之本旨
      ，且違反司法院釋字第488號解釋，按上述之規範，應為
      嚴謹適法，而非無限上綱。故不得以已認定之胡志文之故
      意過失，以推理法則來推論原告之行政責任。應以原告故
      意之有無、過失之有無而定其行政責任。原告故意之有無
      ，因無直接證據，亦無直接指控，在此不予討論。
    4.謹就無過失之處論述之：
      (1)原告於本身之業務人員職前訓練時，皆明確告知不可提
        供不實之資料，亦不可從事不法行為，且若客戶要求，
        則要親自帶客戶前往指定醫院開立診斷證明書，而不可
        以委託他人帶領受監護人前往。而原告於其交付所需資
        料時，亦已向胡志文詢問，胡志文亦告知資料確實屬實
        ，且原告亦於原告本身之查證權限範圍內盡力查證。
      (2)潘逸峰明知不符合申請外勞資格，為貪圖節省本勞與外
        勞間的差額，而起意向胡志文設法取得明知不實之診斷
        書。
      (3)從胡志文先前於另案中，應雇主陳天生之要求而帶受監
        護人陳莊阿蕊去醫院開診斷證明書（實際上胡志文並未
        親自帶去，而是給付裴彩旭顯不相當之車馬費用4千元
        ）以觀，此行為模式顯然已成為其與裴彩旭合作之模式
        ，但胡志文並未誠實的告知原告，且原告亦與裴彩旭互
        不熟識，亦無必要如此行事，來冒此一風險，其2人為
        謀共同之不法利益，而相互合作，牟取暴利。
      (4)裴彩旭以其本人偽造之診斷書，交與明知偽照之胡志文
        ，再由胡志文轉交不知情之合法仲介公司（即原告）此
        3人（潘逸峰、胡志文、裴彩旭）共同以詐術及違背其
        任務之行為而謀取不法利益及犯行至為明顯。而原告已
        成立十餘年，所引進之外勞已達數千人，豈有核查不查
        ，查而不處之理。
      (5)又遍尋有關法令均無要求仲介陪同受監護人就診之規定
        ，醫事法有攸關病人隱私權，外人不得陪同之規定，事
        實上診斷書為申請外勞之要件，應由申請人事先備妥。
        故勞委會以此據以指責原告未盡管理之責，及任其業務
        員向第三人取得不實診斷書，原告亦無舉證自己無過失
        ，實為明顯無理之詞。
      (6)按勞委會規定申請外籍監護工須備妥戶口名簿、身份證
        、診斷證明書等文件，並繳交審查費500元，於審查各
        項文件之正確性及真偽性後，再確認無誤後才發予外勞
        「招募函」。如今勞委會是具公權力之政府單位，應於
        核准外勞「招募函」前，查明該診斷書之真偽，如今其
        怠忽職守，該查未查，而於事後指責原告，實為本末倒
        置，濫用職權之瀆職行為。
      (7)訴願決定謂：「訴願人有受雇主潘逸峰君委託取得診斷
        證明書之義務，訴願人又委託第三人裴彩旭君代辦取得
        診斷書。本件訴願人係經本會許可之私立就業服務機構
        ，亦屬公司組織之私法人，其從業人員因執行職務所為
        之意思表示及行為效果應直接歸屬於訴願人。故訴願人
        對其從業人員執行職務行為，應直接負其法律責任。」
        胡志文非原告之業務人員已如前述，原告亦無可能也無
        必要要胡志文與雇主串通以偽造診斷書行詐術之犯法行
        為，而勞委會率以認定原告有意思表示之行為「而據以
        認為應直接負其法律責任，實有羅織之嫌。
      (8)訴願決定云：「訴願人對其業務員胡志文，及委託代辦
        之第三人裴彩旭仍負有適當選任、指示及必要抽查等監
        督義務，乃訴願人未盡到監督注意義務，致第三人裴彩
        旭君取得偽造之診斷證明書，並交予訴願人申辦外籍監
        護工引進業務，而發生提供不實診斷證明書之事實。訴
        願人復未能舉證證明已盡監督注意義務無過失，應受處
        罰。」勞委會認為原告對胡志文、裴彩旭仍負有適當選
        任、指示等監督義務，原告係並無公權力，在選任職員
        時，除現行犯或一眼可知之惡徒外，均須依勞動基準法
        之規定予以公平待之。否則勞委會又將據以處分。故勞
        委會以此理由斷以原告未盡監督之義務，實為無妄之災
        。又裴彩旭是慣犯，原告與裴彩旭不相識亦無關係，更
        無監督義務之責。
      (9)訴願決定書所謂：「訴願人復未能舉證證明已盡監督注
        意義務無過失」乙節，綜合上述理由觀之，原告已在其
        具有權力及法令許可之範圍內實已盡其義務而毫無過失
        可言，反觀勞委會在執行公務時，應查而未依法及時查
        出偽造之診斷書，應有疏忽及瀆職之嫌。就實際狀況，
        原告及勞委會實為共同受常業慣犯斐彩旭、胡志文、潘
        逸峰等人共同之合意而施以詐術犯行之共同受害人。
      (10)最高行政法院（89年7月1日改制前為行政法院）39年度
        判字第2號：「又行政官署對於人民有所處罰，必須確
        實證明其違法之事實。倘不能確定證明遂法事實之存在
        ，其處罰即不合法。」
  (二)被告主張之理由：
    1.按「私立就業服務機構及其從業人員從事就業服務業務，
      不得有下列情事：一、˙˙˙八、接受委任辦理聘僱外國
      人之申請許可、招募、引進或管理事項，提供不實資料或
      健康檢查檢體。」就業服務法第40條第8款定有明文。違
      反者，依同法第65條第1項規定處30萬元以上150萬元以下
      罰鍰。查原告為經許可之私立就業服務機構，於受雇主潘
      逸峰委任辦理聘僱外籍家庭看護工時，由原告業務人員胡
      忠文先向雇主取得戶口名簿及身分證影本等申請資料，另
      經由第三人裴彩旭取得不實診斷證明書後，交付原告。原
      告嗣於91年7月10日據以申請聘僱外籍家庭看護工，案經
      華濟醫院函告該「雇主申請聘僱家庭外籍監護工專用診斷
      證明書」非其開立，有雇主潘逸峰92年9月23日說明書、
      原告業務員胡忠文92年10月1日及同年11月5日陳述意見書
      、原告92年9月24日康字第92092401號函及華濟醫院92年7
      月22日華（業）字第92072203號函可稽，其提供「不實資
      料」之情事已屬明確，違反就業服務法第40條第8款規定
      ，被告依同法第65條第1項規定處以罰鍰，應屬合法妥適
      。
    2.原告主張原處分不當及違法，並無理由：
      (1)91年1月21日修正公布之就業服務法第40條規定係針對
        就業服務機構及就業服務專業人員之管理所訂定之行為
        規範（詳見立法院公報第90卷第62期院會紀錄之就業服
        務法修正草案總說明），並參酌現行私立就業服務機構
        許可及管理辦法相關規定及實務運作情形，修正及增列
        各種禁止行為類型，以確實達到上開管理目的（修正條
        文說明）。查就業服務法第40條第8款之規定，係禁止
        類型之一，準此，私立就業服務機構於辦理就業服務業
        務時，自應善盡受任人之注意義務，為雇主處理事務，
        並不得有違反上開規定之行為，先予敘明。
      (2)按「私立就業服務機構及其分支機構，應向主管機關申
        請設立許可，經發給許可證後，始得從事就業服務業務
        .... 」「私立就業服務機構應置符合規定資格及數額
        之就業服務專業人員。」分別為就業服務法第34條第1
        項及第36條第1項所明定。本件原告既為依法設立之私
        立就業服務機構，具有專業就業服務知識及能力，並置
        有就業服務專業人員，即應依法辦理就業服務業務，有
        關受任處理雇主申請聘僱外籍家庭看護工案件，原告（
        受託私立就業服務機構）或其就業服務專業人員均應於
        「雇主聘僱外籍勞工申請表」上蓋章，方符合規定，並
        應盡受任人之注意義務。查本件受監護人潘銘雄之診斷
        證明書業經華濟醫院函告非其開立，甚者，被看護人於
        該院並無就診紀錄，原告仍於「雇主聘僱外籍勞工申請
        表」受託私立就業服務機構欄用印並蓋有專業人員私章
        ，確認該申請案所提供之相關資料屬真實，則原告難謂
        其無過失。
      (3)又「.... 若診斷證明書係由仲介公司或仲介業者委由
        其他人所提供，則仲介專業人員應知接受雇主委任辦理
        申請聘僱外籍家庭看護工應檢具合格醫院開具之診斷證
        明書正本，對於提供之診斷證明書未經醫師親自勾選註
        而合法開具，縱非有故意，亦難謂無過失，.... 另法
        人之代表人或實際行為之職員或從業人員之故意、過失
        ，視為法人之故意、過失。故仲介業者持不實之診斷證
        明書向本會申請外勞事宜，只要當時在職，屬其執行職
        務之範圍，該仲介業者之故意過失若已認定，不論該仲
        介業者是否已離職，請查明後依法論處該仲介公司之行
        政責任。」行政院勞工委員會92年6月25日勞職外字第
        0920205073號函釋示有案。本件雇主潘逸峰委任原告辦
        理聘僱外籍家庭看護工，雇主交付原告業務人員胡忠文
        戶口名簿及身分證影本等資料，至診斷證明書之取得，
        係由第三人裴彩旭所提供，業據雇主潘逸峰及原告業務
        人員胡忠文分別陳述在案，則原告稱胡忠文「自行與本
        案雇主潘逸峰君接洽後，而介紹予原告代雇主申請外籍
        監護工，申辦時所需之證件及資料，均由胡忠文協同雇
        主一同辦理及準備後，才交由原告向勞委會申請外籍監
        護工，原告被胡忠文欺騙.... 」云云，應無可採，亦
        與其原於訴願書事實及理由四、(二)所辯「則前揭診斷證
        明書係由胡忠文所交付.... 」互有矛盾。依上開函釋
        ，本件從業人員或就業服務專業人員之故意、過失，亦
        屬原告之故意、過失。
      (4)依司法院釋字第275號解釋：「人民違反法律上之義務
        而應受行政罰之行為，法律無特別規定時，雖不以出於
        故意為必要，仍須以過失為責任條件。但應受行政罰之
        行為，僅須違反禁止規定或作為義務，而不以發生損害
        或危險為其要件，推定為過失，於行為人不能證明自己
        無過失時，即應受處罰。」雖原告先於訴願書辯稱依醫
        療法或醫師法規定，其並非具有公權力之機關，並無法
        事先向醫院請調或查證云云，復於本件辯稱有關法令均
        無要求仲介陪同被看護人就診之規定，醫事法有攸關病
        人隱私權，外人不得陪同之規定。惟：原告對所屬業務
        人員本應負高度監督管理之責，其就業服務專業人員亦
        應善盡審查責任，本件原告據以申請之不實診斷證明書
        ，係由原告業務員自第三人裴彩旭取得，受監護人又未
        於該醫院有任何就診紀錄，原告及其專業人員竟於「雇
        主聘僱外籍勞工申請表」受任欄位蓋章，並未就診斷證
        明書之真偽落實管理及審核之責，顯有疏失；雖原告稱
        「不知診斷證明書係偽造」及「有就診斷證明書之真實
        性為詳細之檢查」等情，依上開解釋，仍不能證明其無
        過失，而應受處罰。
      (5)參酌民法第224條規定「債務人之代理人或使用人，關
        於債之履行有故意或過失時，債務人應與自己之故意或
        過失，負同一責任。˙˙˙。」之法理，原告依就業服
        務法第40條第8款規定，於接受委任辦理聘僱外國人之
        申請許可事項時，本即負有提供真實資料之義務，有關
        診斷證明書之開立應有被看護人之親自就診，縱受雇主
        所託原告亦應對有無就診予以注意，並查核資料之真實
        性，原告未盡監督責任，竟任其業務員另向第三人取得
        不實診斷證明書，縱其主張不知情，仍應負同一責任，
        原告辯稱已盡相當注意、亦無過失可言等，顯無可採。
    3.原告受訴外人潘逸峰委託辦理外勞申辦事宜，由委任契約
      書可證，從外勞之入境前後相關事宜全都是委任原告處理
      。申辦外籍看護工之送件申請書，上面均要求蓋有專業服
      務人員之印章以示負責，而專業服務人員之職責依法律規
      定應查對所有申辦文件是否真實，等查對後才能送件申請
      ，故本件原告未盡注意責任。
　　理  由
一、本件原告經受合法通知，未於言詞辯論期日到場，核無行政
    訴訟法第218條準用民事訴訟法第386條各款所列情形，爰併
    準用民事訴訟法第385條第1項前段規定，依被告之聲請，由
    其一造辯論而為判決。
二、原告起訴主張：訴外人胡志文係從事介紹雇主申請外勞之人
    員，非受原告所僱用，本件係其自行與雇主潘逸峰接洽後，
    而介紹予原告代為申請，申辦時所需之證件及資料，均由胡
    志文交給原告，原告係受胡志文欺騙，又無權力查證診斷證
    明書之真偽，是原告並無故意過失之可言，原處分處原告以
    罰鍰，於法有違，為此訴請如聲明所示云云。
三、被告則以：原告於受雇主潘逸峰委任辦理聘僱外籍家庭看護
    工時，由原告業務人員胡忠文先向雇主取得戶口名簿及身分
    證影本等申請資料，另經由第三人裴彩旭取得不實診斷證明
    書後，據以辦理申請，顯已違反就業服務法第40條第8款規
    定，被告依同法第65條第1項規定處以罰鍰，於法有據等語
    置辯。
四、按就業服務法第40條第8款規定：「私立就業服務機構及其
    從業人員從事就業服務業務，不得有下列情事：八、接受委
    任辦理聘僱外國人之申請許可、招募、引進或管理事項，提
    供不實資料或健康檢查檢體。」第65條第1項規定：「違反
    .... 第40條第2款、第7款至第9款規定者，處新臺幣30萬元
    以上150萬元以下罰鍰。」
五、本件兩造不爭之原告係就業服務法所稱之私立就業服務機構
    ，原告接受雇主潘逸峰委任辦理聘僱家庭外籍監護工之申請
    許可事項，原告持以申辦之華濟醫院掣給之診斷證明書係偽
    造不實，潘銘雄並未有至該院就診紀錄等情，並有原告之私
    立就業服務機構許可資料、雇主申請聘僱家庭外籍監護工專
    用診斷證明書、雇主聘僱外籍勞工申請表、委任契約書、華
    濟醫院92年7月22日華（業）字第92072203號函及其所附協
    助確認申請招募外籍監護工之診斷書一覽表（1）、勞委會
    92年8月22日勞職外字第0920207146B號函附於原處分卷可稽
    ，堪認為真實。是本件之爭執，厥在於系爭診斷證明書是否
    由原告方面所提供？原告有無故意或過失？
六、經查：
  (一)訴外人胡志文於其92年10月1日致被告所屬勞工局說明函略
    以：「.... 因本人無法親自到雇主家中帶受監護人至醫院
    就診，係委託裴彩旭先生前往處理此事帶病人至醫院就診
    .... 」等語，又訴外人潘逸峰於其92年9月23日致被告所屬
    勞工局說明函復略以：「.... 雙方委託書外連同申請所需
    文件戶口名簿及身分證影印本同交給仲介公司胡先生，從91
    年6月開始辦理.... 因本人公事繁忙，父親患有慢性重病且
    住院治療，無法就近照顧，才91年6月委託仲介公司申請...
    . 有關診斷證明書，本來是我要帶老人家去，因那時公事忙
    開會多，就委託仲介公司胡先生幫忙，之後就有通知說診斷
    證明書以（按為「已」之誤）符合勞委會規定分數就送件了
    .... 」等語，此有說明函2件附於原處分卷可參，對照上開
    2說明函之內容可證，系爭診斷證明書非係由雇主所提供，
    堪以認定，而此一事實亦為原告所不爭執。
  (二)按就業服務法第34條規定：「（第1項）私立就業服務機構
    及其分支機構，應向主管機關申請設立許可，經發給許可證
    後，始得從事就業服務業務；其許可證並應定期更新之。（
    第2項）未經許可，不得從事就業服務業務。.... （第3項
    ）第1項私立就業服務機構及其分支機構之設立許可條件、
    期間、廢止許可、許可證更新及其他管理事項之辦法，由中
    央主管機關定之。」第38條規定：「辦理下列仲介業務之私
    立就業服務機構，應以公司型態組織之。....：一、仲介外
    國人至中華民國境內工作。.... 」是私人如擬從事外勞仲
    介之業務，必須以公司型態組織私立就業服務機構，且須經
    勞委會之許可，並不許私人個人從事該項業務。且查依原處
    分卷所附委任契約書之記載，雇主潘逸峰係與原告簽約，而
    非與胡志文簽約，是原告主張本件係由胡志文「仲介」而來
    ，胡志文所為與原告無涉，顯與現行法制對於私立就業服務
    機構層層嚴格要求之立法本旨背道而馳，殊不足採。
  (三)次查，系爭診斷證明書係由原告與雇主共同填具雇主聘僱外
    籍勞工申請表後，隨該申請表一併送交勞委會辦理，此為原
    告所不爭，而依原處分卷所附之該申請表之記載，雇主潘逸
    峰之戶籍地址、受照顧人潘銘雄之地址與外勞之工作地址均
    在台北市○○區○○路同一地址，依台北市係我國醫療資源
    首善之區之事實及受照顧人依系爭診斷證明書記載病情嚴重
    行動困難等情綜合以觀，殊難想像受照顧人有遠赴嘉義縣太
    保市華濟醫院就醫之必要及可能，是原告縱未參與偽造系爭
    診斷證明書之行為或有提供偽造不實文件之故意，其應注意
    並能注意查證系爭診斷證明書是否屬實，卻疏未注意查證，
    其過失不可謂不重大。
七、綜上所述，原告之主張，均無可採，原處分以原告違反就業
    服務法第40條第8款，依同法第65條第1項處原告以最低度之
    罰鍰30萬元，其認事用法均無違誤，訴願決定遞予維持，亦
    無不合，原告起訴請求撤銷原處分及訴願決定，於法無據，
    應予駁回。
八、兩造其餘之陳述，於判決結果不生影響者，不予一一論述。
據上論結，本件原告之訴為無理由，爰依行政訴訟法第98條第3
項前段、第218條、民事訴訟法第385條第1項前段，判決如主文
。
中　　華　　民　　國　　94　　年　 　5　　月　 26  　 日
                  第三庭審判長法  官　王　立　杰
                              法  官　黃　本　仁
                              法  官　王　碧　芳
上列正本係照原本做成。
如不服本判決，應於送達後20日內，向本院提出上訴狀並表明上
訴理由，如於本判決宣示後送達前提起上訴者，應於判決送達後
20日內補提上訴理由書（須按他造人數附繕本）。
中　　華　　民　　國　　94　　年　 　5　　月　 26  　 日
                                  法院書記官 鄭 聚 恩
